臺灣高雄地方法院民事判決　　　　　　 99年度重訴字第256號
原　　　告　章乃行
　　　　　　章乃知
共　　　同
訴訟代理人　萬維堯律師
被　　　告　蔡弦妙
　　　　　　杰克交通股份有限公司
法定代理人　王成訓
共　　　同
訴訟代理人　焦文城律師
　　　　　　施秉慧律師
複代理人　　蔡志宏律師
上列當事人間因業務過失致死案件（98年度審交訴字第292 號）
，原告提起刑事附帶民事訴訟請求侵權行為損害賠償（99年度審
交附民字第21號），經刑事庭裁定移送審理，本院民國100 年1
月18日言詞辯論終結，判決如下：
    主      文
被告應連帶給付原告章乃行新台幣壹佰壹拾陸萬陸仟柒佰貳拾伍
元、原告章乃知新台幣壹佰零伍萬元，及均自民國九十九年五月
八日起至清償日止，按週年利率百分之五計算之利息。
原告其餘之訴駁回。
訴訟費用由被告連帶負擔百分之三十六，餘由原告負擔。
本判決第一項於原告章乃行、章乃知分別以新台幣參拾捌萬玖仟
元、參拾伍萬元為被告供擔保後得假執行。但被告如以新台幣壹
佰壹拾陸萬陸仟柒佰貳拾伍元、新台幣壹佰零伍萬元分別為原告
章乃行、章乃知預供擔保後得免為假執行。
原告其餘假執行之聲請駁回。
    事實及理由
一、本件原告起訴時將所附證據之金額及所請求金額之總和，就
    原告章乃行部份誤算為共新台幣（下同）3,214,69 3元，而
    於起訴狀上誤載請求被告應連帶給付原告章乃行3,214,693
     元、連帶給付原告章乃知300 萬元，及均自起訴狀繕本送
    達翌日起至清償日止，按年息5%計算之利息，嗣於本院審理
    中發現而更正為被告應連帶給付章乃行3,224,387 元、連帶
    給付章乃知300 萬元，及均自被告中最後受起訴狀繕本送達
    者之翌日起至清償日止，按年息5%計算之利息，應予准許，
    核先敘明。
二、原告主張：被告蔡弦妙受僱於被告杰克交通股份有限公司（
    下稱杰克公司），擔任曳引車司機職務，其於民國98年3 月
    9 日上午9 時50分許，駕駛車號398-KM號曳引車，沿高雄市
    市○○路由北往南行駛至市○○路與五福路交岔路口時（下
    稱系爭路口），疏未暫停讓行走於行人穿越道上之行人優先
    穿越道路，即貿然左轉五福路，而撞擊步行通過系爭路口行
    人穿越道之被害人章權（下稱系爭事故），章權因而倒地，
    經送醫治療，仍於98年3 月12日上午5 時15分死亡。原告為
    章權之子，其中章乃行因系爭事故支出章權之醫療費59,887
    元、喪葬費164,500 元，又原告二人因父即被害人章權之死
    亡，精神異常痛苦，各請求被告賠償精神慰藉金3,000,000
    元，故章乃行共受有3,224,387 元之損害，章乃知受有300
    萬元之損害，爰依民法第184 條第1 項前段、第192 條、第
    193 條、第194 條、第188 條第1 項規定之侵權行為法律關
    係，提起本件訴訟等語。並聲明：(一)被告應連帶給付章乃行
    3,224,387 元、應連帶給付章乃知300 萬元，及均自被告中
    最後受起訴狀繕本送達者之翌日起至清償日止，按年息5%
    計算之利息利息。(二)願供擔保，請准宣告假執行。
三、被告則以：由事故現場血跡分佈的方向及位置可知撞擊位置
    係距行人穿越道約6.1 公尺之在五福三路之快車道上，可見
    被害人並未經由行人穿越道穿越馬路，而係擅自穿越五福三
    路中間安全島行走於快車道上欲穿越馬路，被害人就系爭事
    故之發生亦有過失。又原告所請求之醫療費用項目中，其中
    之46,033元係健保給付，另其中之戶政規費及停車費並非損
    害賠償之範圍，原告均不得請求，原告所得請求之醫療費用
    應只有其中之2,250 元自付額（含證書費200 元）部份，另
    原告未舉證證明其所支出之喪葬費用均屬必要費用，又原告
    所請求之精神慰撫金亦過高等語置辯。並聲明：(一)原告之訴
    駁回。(二)如受不利判決，願供擔保，請准免為假執行。
四、兩造不爭執事項及爭點如下：
（一）不爭執事項：
  １、章權因系爭事故受有系爭傷害，並於98年3 月12日上午5
      時15分死亡。
  ２、原告為章權之子，均未為拋棄繼承或限定繼承之聲明。
  ３、蔡弦妙確有駕車致被害人於死之侵權行為，其因系爭事故
      涉犯之上開過失致死罪嫌，經本院以98年度審交訴字第29
      2 號判決判處有期徒刑8 月後，蔡弦妙雖不服，提起上訴
      ，惟業經臺灣高等法院高雄分院（下稱高雄高分院）以99
      年度交上訴字第48號判決駁回上訴確定在案。
  ４、原告尚未請領強制汽車責任險理賠金。
  ５、杰克公司為蔡弦妙之僱用人，應負僱用人之連帶賠償責任
      。
  ６、原告所請求之醫療費用項目中，其中之46,033元係由健保
      給付，依健保法第82條之規定請求權移轉於健保局，原告
      不得請求，原告所得請求之醫療費用只有其中之2,250 元
      自付額（含證書費200 元）部份。
（二）本件爭點：
    １、被害人章權就系爭事故之發生，是否與有過失？應負擔
        之過失比例若干？
    ２、原告所得請求金額為若干？
五、被害人章權就系爭事故之發生，是否與有過失？應負擔之過
    失比例若干？
    就被告及被害人是否均有過失部份：(一)被告蔡弦妙部份：按
    「汽車行駛時，駕駛人應注意車前狀況，並隨時採取必要之
    安全措施。」，道路交通安全規則第94條第3 項定有明文。
    被告蔡弦妙於上開時間駕駛上揭曳引車，於行經市○○路與
    五福三路交岔路口欲左轉五福三路時，因疏未注意車前狀況
    ，並隨時採取必要之安全措施，即貿然左轉，致其所駕駛之
    曳引車左前車頭撞及欲由北往南方向穿越五福三路口之被害
    人致死，其涉犯之上開過失致死罪嫌，並經本院及高雄高分
    院以上開判決，判處有期徒刑8 月確定在案，為兩造所不爭
    執之事實，業見前述，則被告有此部份之過失，足認屬實。
    (二)被害人是否亦有過失部份：按「行人穿越道路，應依下列
    規定：一、設有行人穿越道、人行天橋或人行地下道者，必
    須經由行人穿越道、人行天橋或人行地下道穿越，不得在其
    一百公尺範圍內穿越道路。」，道路交通安全規則第134 條
    第1 款定有明文。原告雖主張被害人係行走於行人穿越道上
    遭被告撞擊云云，惟查，系爭事故發生肇事路段之五福三路
    係以中央分隔島各分隔出東西向快、慢車道，各向皆設有2
    線快車道（寬度由內至外各為3.9 、3.2 公尺）、1 線慢車
    道，車禍發生後被告所駕車輛係以車頭朝東向轉正停置在五
    福三路上，該處已距上開路口行人穿越道6.1 公尺之外側快
    車道上，而其車頭前1 公尺處即為被害人所留下之血跡（長
    0.1 公尺，寬0.4 公尺），現場別無其他撞擊之痕跡，有道
    路交通事故現場圖、現場照片4 幀在刑事卷可稽，故以被害
    人血跡遺留處距離行人穿越道尚有6.1 公尺以上之遠以斷，
    堪認被害人並非於穿越行人穿越道時遭被告駕車撞及，況被
    告所駕駛之車輛係重達數十噸之曳引聯結拖車，倘被害人係
    遭被告所駕之該車自該行人穿越道撞擊後有拖拉其身體，或
    直接將被害人撞離行人穿越道致其墜落等情形，則被害人身
    體上所受之撞傷或擦挫傷必為明顯而且多處，現場亦應留有
    多處擦痕，甚而衡諸被害人係一年約79歲之老者，若受此重
    創，理應有多處骨折之現象，然查案發當場除上開一處血跡
    外，別無其他血跡或痕跡，且觀之被害人身體亦除因頭部外
    傷而致顱腦損傷為其直接致死原因外，其他身體各處並無骨
    折跡象或明顯擦挫傷痕跡，亦無遭重大撞擊或墜落而致身體
    瘀傷、挫傷之傷痕，有臺灣高雄地方法院檢察署檢察官相驗
    屍體證明書、檢驗報告書各1 份與所附照片在刑事卷可稽。
    則依上開肇事現場跡證及被害人所受傷勢綜合判斷，被害人
    應是行走於行人穿越道以外之快車道上，而非行走於行人穿
    越道上遭被告所駕駛之車輛碰撞，故被害人亦有此部份之過
    失，足堪認定屬實。(三)綜上情狀，本院認被告蔡弦妙就本件
    車禍事故之發生應負70 %之過失責任，被害人則應負30% 之
    過失責任。
六、原告所得請求金額為若干？
（一）按「因故意或過失，不法侵害他人之權利者，負損害賠償
      責任。」；「汽車、機車或其他非依軌道行駛之動力車輛
      ，在使用中加損害於他人者，駕駛人應賠償因此所生之損
      害。但於防止損害之發生，已盡相當之注意者，不在此限
      。」；「不法侵害他人致死者，對於支出醫療及增加生活
      上需要之費用或殯葬費之人，亦應負損害賠償責任。」；
      「不法侵害他人致死者，被害人之父、母、子、女及配偶
      ，雖非財產上之損害，亦得請求賠償相當之金額。」；「
      受僱人因執行職務，不法侵害他人之權利者，由僱用人與
      行為人連帶負損害賠償責任。」，民法第184 條第1 項前
      段、第191 條之2 、第192 條第1 項、第194 條、第188
      條第1 項前段定有明文。被告蔡弦妙駕車過失肇事致被害
      人死亡之事實屬實，業見上述，被告杰克公司係被告蔡弦
      妙之僱用人，自應就被告蔡弦妙之上開侵權行為負僱用人
      之連帶賠償責任，故原告自得依上開規定請求被告連帶賠
      償因此所受之財產上及非財產上損害。
（二）原告所得請求之各項賠償金額：
  １、醫療費用及戶政規費、停車費費用部份：
      原告章乃行所得請求之醫療費用只有其中之2,250 元自付
      額（含證書費200 元）部份，為兩造所不爭執，自應准許
      。就戶政規費係原告本應支出之費用，就停車費費用部份
      ，原告並非一定要以開車及停於停車場之方式為之，其此
      二部份之費用並非屬因系爭事故所發生之增加生活上需要
      之必要費用，與系爭車禍事故無相當因果關係，其此部份
      之請求，與上開法條規定之要件不符，為無理由。
  ２、殯葬費用部份：
      按「殯葬費為收殮及埋葬費用，其賠償範圍應以實際支出
      之費用，並斟酌被害人當地之習俗、被害人之身分、地位
      及生前經濟狀況決定之。」，有最高法院92年度台上字第
      1427號判決要旨可參。本院審酌原告章乃行為東海大學畢
      業，從事自由業，年收入約60萬元，原告章乃知為美國亞
      利桑那州立大學碩士，為英特爾公司之工程師，每月薪資
      約12萬元，業據原告陳明在卷，並為被告所不爭執，被害
      人為原告二人之父，以原告二人之上開學經歷，被害人自
      具有相當高程度之身分、地位，認原告章乃行請求164,50
      0 元之殯葬費用，與被害人之身分、地位及經濟狀況尚屬
      相當，應予准許。
  ３、精神慰撫金部份：
      按，精神慰撫金金額之酌定，除被害人所受之傷害程度外
      ，尚應審酌兩造之身份地位、學識經歷、財產狀況、痛苦
      程度等情節而定之。本院審酌被害人年已近80歲，竟因本
      件車禍死亡，無法得享天年，甚為悲慘，原告2 人精神上
      自受有極大之痛苦；原告章乃行為東海大學畢業，從事自
      由業，年收入約60萬元，名下有房屋、土地等不動產5 筆
      ，原告章乃知為美國亞利桑那州立大學碩士，為英特爾公
      司之工程師，每月薪資約12萬元，，名下無不動產；被告
      蔡弦妙為高職畢業，為曳引車司機，平均每月薪資約30,0
      00元，名下無不動產等財產，被告杰克公司為從事運輸業
      之公司，資本額為3,000 萬元等情，業據兩造陳明在卷，
      並有兩造之稅務電子閘門財產所得調件明細表（卷第22、
      59、66頁以下）等在卷可稽，等兩造之上開身分、地位、
      經濟能力，及原告2 人所受之精神痛苦程度等一切情狀，
      認原告2 人各請求3,000,000 元之精神慰撫金，尚屬過高
      ，而應以1,500,000 元始為合理公允，其此部份之請求，
      應予准許；至原告逾此數額之請求，應認過高，不應准許
      。
  ４、綜上各項金額，原告章乃行所得請求被告給付之金額為醫
      療費用2,250 元、喪葬費用164,500 元、精神慰撫金1,50
      0,000 元，合計共1,666,750 元，原告章乃知所得請求被
      告給付之金額為精神慰撫金1,500,000 元。
（三）再按，損害之發生或擴大，被害人與有過失者，法院得減
      輕賠償金額或免除之，民法第217 條第1 項定有明文；又
      損害之發生或擴大，被害人與有過失者，法院對於酌減賠
      償金額至何程度抑或完全免除，雖有裁量之自由，但應斟
      酌雙方原因力之強弱與過失之輕重以定之；另，民法第19
      2 條、第194 條，係間接被害人得請求損害賠償之規定，
      自理論言，雖係固有之權利，然其權利係基於侵權行為之
      規定而發生，自不能不負擔直接被害人之過失，倘直接被
      害人於損害之發生或擴大與有過失時，依公平之原則，亦
      應有民法第217 條過失相抵規定之適用，有最高法院54年
      度台上字第2433號判例及73年台再字第182 號判例之要旨
      可資參照。查本件車禍事故之發生被害人應負30 %之過失
      責任，被告則應負70% 之過失責任，業見前述，故本件應
      減輕被告30% 之賠償責任始為公允。準此，依上述過失相
      抵之規定，原告章乃行、章乃知所得請求被告賠償之金額
      分別為1,166,725 元、1,050,000 元（元以下四捨五入）
      。
七、末按「保險人依本法規定所為之保險給付，視為被保險人損
    害賠償金額之一部分；被保險人受賠償請求時，得扣除之。
    」，強制汽車責任保險法第32條雖定有明文。依此規定原告
    如已請求強制汽車責任保險賠償，本應扣除，惟本件因原告
    迄未申請保險理賠而尚未領取保險金（原告應注意100 年3
    月9 日將罹於消滅時效期間，屆時保險公司得拒絕理賠），
    業據兩造陳明在卷，故此部份之賠償金額未於本件扣除，應
    由兩造於將來再自行扣除，併予敘明。
八、綜上所述，原告依侵權行為之法律關係請求被告連帶給付之
    上開金額，於原告章乃行、章乃知分別得請求1,166,725 元
    、1,050,000 元，及均自被告中最後受起訴狀繕本送達者翌
    日之99年5 月8 日起至清償日止，按週年利率5%計算之利息
    部份，為有理由，應予准許；至於原告逾此部分之請求，為
    無理由，應予駁回。
九、本判決主文第1 項就原告勝訴部份，兩造分別陳明願供擔保
    ，聲請宣告假執行或免為假執行，經核並無不合，爰分別酌
    定相當之擔保金額併予宣告之。至於原告其餘假執行之聲請
    ，因訴之駁回而失所依附，不應准許，應併予駁回。
十、訴訟費用負擔之依據：民事訴訟法第79條、第85條第2項。
中    華    民    國   100    年    2     月    18    日
                  民事第四庭  法  官  郭文通
正本係照原本作成。
如對本判決上訴，須於判決送達後20日內向本院提出上訴狀。如
委任律師提起上訴者，應一併繳納上訴審裁判費。
中    華    民    國   100    年    2     月    18    日
                              書記官  黃琬婷